臺灣高等法院刑事判決　　　　　　　　　　　　　　九十年度上易字第三八八三號
　　上　訴　人
　　即　被　告　戊○○
右上訴人因竊盜等案件，不服台灣板橋地方法院八十九年度易字第一九九九號中華民
國九十年九月二十六日第一審判決（起訴案號台灣板橋地方法院檢察署八十九年度偵
字第七三二八號併案案號：臺灣板橋地方法院檢察署八十九年度偵緝字第一三七四號
、九十年度偵字第九六二號、九十年度偵字第一一三六八號，臺北縣警察局板橋分局
板警刑和字第二六七六一之六號），提起上訴，本院判決如左：
    主  文
原判決撤銷。
戊○○變造駕駛執照，足以生損害於公眾及他人，處有期徒刑參月，附表參編號一所
示物品，沒收；又連續攜帶兇器而竊盜，處有期徒刑貳年，附表參編號二所示物品，
沒收；應執行有期徒刑貳年壹月，附表參編號一至二所示物品，均沒收。
    事  實
一、戊○○前於民國（下同）八十四年間，因違反修正前麻醉藥品管理條例等案，經
    原法院定執行刑有期徒刑伍年陸月，復因違反修正前麻醉樂品管理條例案，經原
    法院判處有期徒刑柒月，經本院定應執行刑有期徒刑陸年，確定後入監服刑，嗣
    於八十八年四月十二日因縮短刑期假釋出監（假釋縮刑期滿日為九十年十月三十
    一日），於假釋期間，未見悛悔，復於：
(一)八十八年七月底，在臺北縣瑞芳火車站前，拾獲附表壹所示楊榮原所有、遺失之
    駕駛執照壹枚，竟意圖為自己不法之所有，將之侵占入己，並基於變造駕駛執照
    之犯意，將上開駕駛執照換貼自己之相片，足以生損害於楊榮原及公路監理機關
    對於駕駛執照管理之正確性。
(二)戊○○另基於意圖為自己不法之所有之概括犯意，持其所有之萬能鑰匙壹把，於
    附表貳編號一所示時間、地點以開啟車輛門鎖之方式行竊，或於附表貳編號二所
    示時間、地點，以客觀上可供兇器使用之鐵製螺絲起子，以破壞附表貳編號二所
    示車輛之門鎖方式行竊，或於附表貳編號三、四所示時間、地點，趁甲○○、丙○○未取下車輛鑰匙之際行竊，計其連續竊取乙○○、丁○○、甲○○、丙○○
    等人所有如附表貳「竊盜之物品、數量暨被害人」欄所示物品得手。
(三)嗣經警於八十九年四月六日十七時許在台北縣板橋市火車站旁之停車場查獲，並
    扣得其所竊取乙○○所有車號ＰＯＡ─五六七號重機車一台、萬能鑰匙一把、及
    經變造之楊榮原汽車駕駛執照一紙。
二、案經臺北市政府警察局文山第二分局移送臺灣板橋地方法院檢察署檢察官偵查起
    訴，另經臺灣板橋地方法院檢察署檢察官及臺北縣警察局板橋分局移請併辦。
    理  由
一、右揭犯罪事實，業據上訴人即被告戊○○坦承不諱。查被告自白：「我有在八十
    八年七月底，在瑞芳火車站撿到楊榮原的駕照，也有侵占入己」，「有（換貼自
    己之照片在上開駕駛執照上）」，「我忘了（換貼照片之時間、地點）」（參見
    原審二卷第十一頁，九十年六月二十日審判筆錄），「有（在八十九年四月二日
    晚上十一時許，在汐止鎮○○路竊取乙○○的機車）˙˙˙」，「（扣案）鑰匙
    是我的。」（參見原審二卷第十一、十二、十三頁），「（竊取乙○○所有牌照
    號碼ＰＯＡ─五六七號機車）用我所磨製的萬能鑰匙竊的，由我本人所偷竊的，
    ˙˙˙」（參見八十九年度偵字第七三二八號卷第五頁背面），「（移送併辦如
    附表貳編號二所示犯行）無（意見），確有此事，詳細地點我不清楚，但是在『
    東部』，我確實有竊取車內東西，我用起子破壞竊取之。」（參見原審二卷第十
    三、十四頁，九十年六月二十日筆錄），「有（竊取甲○○的機車），在凌晨偷
    的。」、「（附表貳編號三所示犯行）是我偷的，不是豆干偷的，當時鑰匙放在
    車上，鑰匙沒拔走，我就騎了。」（參見原審二卷第十七、十八頁，九十年六月
    二十日審判筆錄），「（附表貳編號四所示被害人丙○○失竊之車輛）這是我偷
    的。」（參見原審二卷第一二七頁，九十年九月二十一日審判筆錄），「丙○○
    所有Ｔ八─○四五○號（車輛），確實是我偷的。」（參見臺北縣警察局板橋分
    局刑事偵查卷宗附被告八十九年九月十八日之警訊筆錄第二頁）各等情不諱。核
    與：(一)附表壹所示被害人楊榮原、附表貳編號一所示之被害人乙○○指訴被害情
    節（參見八十九年度偵字第七三二八號卷第七頁、第八頁）。(二)附表貳編號二所
    示被害人丁○○指訴被害情節、證人林明德證述犯嫌之竊盜情節（參見花蓮縣警
    察局鳳林分局刑案偵查卷宗第二頁、第三頁、第六頁）。(三)附表貳編號三所示之
    被害人甲○○指訴被害情節（參見八十九年度偵字第九三七二號影卷附甲○○八
    十九年五月八日之警訊筆錄）。(四)附表貳編號四所示被害人丙○○於警訊時指訴
    被害情節（參見臺北縣警察局板橋分局刑事偵查卷宗附被害人丙○○八十九年九
    月十七日之警訊筆錄），互核相符。此外，並有乙○○立具之贓物認領保管單、
    變造之駕駛執照壹枚（見八十九年度偵字第七三二八號卷第九頁、第十一頁）、
    附表貳編號二所示車輛之照片（見花蓮縣警察局鳳林分局刑案偵查卷宗第十七頁
    、第十八頁）、甲○○立具之贓物認領保管單（附於八十九年度偵字第九三七二
    號影卷內）、丙○○立具之贓物認領保管單（附於臺北縣警察局板橋分局刑事偵
    查卷宗）等在卷足佐。
二、且查：
(一)被害人乙○○失竊之機車牌照號碼為「ＰＯＡ─五六七號」（起訴書載為ＰＯＡ
    ─五『七六』號），業據被害人乙○○訴明（參見八十九年度偵字第七三二八號
    卷第七頁），爰補正如附表貳編號一。
(二)被告持起子破壞附表貳所示車輛之車門而竊得附表貳編號二所示物品，業據被告
    自白如前，與被害人丁○○訴稱：「該車駕駛座車門鑰匙座損壞」、「我要提出
    竊盜、毀損告訴。」等語，互核相符，並有上開車輛之照片足參（參見花蓮縣警
    察局鳳林分局刑案偵查卷宗第二、三、十七、十八頁），被告所為此部份犯行，
    亦有毀損罪責。
(三)被告上訴辯稱：附表貳編號三所示犯行是豆干偷的云云，惟查被告於原審業坦承
    ：「（附表貳編號三所示犯行）是我偷的，不是豆干偷的，當時鑰匙放在車上，
    鑰匙沒拔走，我就騎了。」等語（參見原審二卷第十七、十八頁，九十年六月二
    十日審判筆錄），被告上訴所辯，顯非可採。
(四)按刑法第三百二十一條第一項第三款之攜帶兇器竊盜罪，係以行為人攜帶兇器竊
    盜為其加重條件，此所謂兇器，其種類並無限制，凡客觀上足對人之生命、身體
    、安全構成威脅，具有危險性之兇器均屬之，且祇須行竊時攜帶此種具有危險性
    之兇器為已足，並不以攜帶之初有行兇之意圖為必要。螺絲起子為足以殺傷人生
    命、身體之器械，顯為具有危險性之兇器（參見最高法院七十九年台上字第五二
    五三號判例）。查被告所執上開螺絲起子雖未扣案，惟其自白：「（該把作案起
    子）前面是平的，因為車鎖是平的，插進去就可以轉開」等語（見本院九十一年
    一月三日審判筆錄第二頁），核與其當庭所繪圖形相符（附於本院九十一年一月
    三日審判筆錄後），經本院審視結果，應係鐵製螺絲起子無疑，雖未經扣案，然
    被告行為時既持用該螺絲起子，客觀上顯足對人之生命、身體、安全構成威脅，
    應構成刑法第三百二十一條第一項第三款之攜帶兇器竊盜罪。
三、本件被告之右開犯行，事證明確，其犯行洵堪認定。
四、核被告所為如事實欄一之（一）所示犯行，係犯刑法第二百十二條之變造特種文
    書罪、第三百三十七條之侵占遺失物罪，所犯變造特種文書、侵占遺失物犯行，
    有方法結果之牽連關係，應從一重之變造特種文書罪處斷。被告所為如事實欄一
    之（二）所示犯行，係犯刑法第三百二十一條第一項第三款之攜帶兇器竊盜罪、
    第三百二十條第一項之竊盜罪、第三百五十四條之毀損罪。其中被告犯刑法第三
    百二十一條第一項第三款之攜帶兇器竊盜罪與第三百二十條第一項之竊盜罪，得
    認為同一罪名成立連續犯（參見最高法院六十七年度第六暨第七次刑事庭庭推總
    會議決議），故其先後數次竊盜犯行，時間緊接，犯罪構成要件相同，顯係基於
    概括之犯意而為，應依連續犯之規定，論以刑法第三百二十一條第一項第三款之
    攜帶兇器竊盜罪一罪，並加重其刑。所犯加重竊盜、毀損犯行，有方法結果之牽
    連關係，應從一重之加重竊盜罪處斷。被告所犯變造特種文書罪、加重竊盜罪，
    其犯意各別，構成要件互殊，應分論併罰。查被告所為附表貳編號二、三、四所
    示竊盜犯行、事實欄所示毀損犯行，起訴書雖未敘及，惟與起訴部份分有連續犯
    、牽連犯之裁判上一罪之關係，為起訴效力所及，法院自得併予審究。原審據以
    論罪科刑，原非無據。惟查：(一)原判決理由雖載明：「附表參所示物品，為被告
    所有供其犯本罪所用之物，分依附於所處主刑諭知沒收」等語，然事實欄中卻未
    敘明被告為警查獲之時間、地點，亦未載明扣得何物，容有事實與理由矛盾之瑕
    疵。(二)被告迭稱於花蓮攜帶螺絲起子行竊（如原審二卷第十三、十四、八十四頁
    ），雖該螺絲起子未經扣案，但實務上向以螺絲起子為足以殺傷人生命、身體之
    器械，顯為具有危險性之兇器，若攜供竊盜之用，仍應認係犯刑法第三百二十一
    條第一項第三款之攜帶兇器竊盜罪，已如前述，則關於被告所述攜帶螺絲起子竊
    盜是否兇器，即有查究之必要，乃原判決竟以「被告所執上開『起子』並未扣案
    ，無從審視是否足供兇器使用」，而為有利於被告之認定，除有應於審判期日調
    查之證據而未予調查之瑕疵外，其於主文中竟將理由中未認定係供犯罪所用，亦
    非屬違禁物之「一般起子一把」一併宣告沒收，亦有主文與理由矛盾之瑕疵。
    本件被告上訴指摘原判決量刑過重或否認部分犯罪事實，固無理由，惟原判決既
    有前開可議之處，仍應由本院予以撤銷改判。爰審酌被告犯罪之動機、目的、手
    段、所生之危害，暨犯罪後態度等一切情狀，量處如主文第二項所示之刑，並定
    其應執行之刑，以示懲儆。附表參所示物品，為被告所有供其犯本罪所用之物，
    其中「一般起子一把」雖未扣案，但無證據證明業已滅失，爰均分依附於所處主
    刑諭知沒收。
五、公訴意旨另以：被告戊○○於八十九年二月初，在臺北縣永和市美麗華戲院前，
    拾獲他人所遺失如附表肆所示偽造之新台幣壹仟元紙幣壹張（編號ＤＳ六九四六
    三八ＧＶ），竟意圖為自己不法之所有，予以侵占入己，因認被告尚涉此部份侵
    占遺失物犯嫌。惟遍查全部卷證，實無積極確切之證據證明上開偽造之新台幣壹
    仟元紙幣壹張，係『何人』遺失之物，而非拋棄之物，無從懸揣附表肆所示偽造
    之新台幣壹仟元紙幣壹張，何以為『遺失物』，核與侵占遺失物之構成要件自不
    相當，惟公訴意旨認此部份與事實欄一之（一）所示侵占遺失物犯行，有方法結
    果之牽連關係，爰不另為無罪之諭知。
六、公訴人前於八十九年十一月三十日以板檢吉書八九偵字第一七七四二號函將八十
    九年度偵字第一七七四二號案移請併案審理，惟上開案卷內另有被告涉犯槍砲彈
    藥刀械管制條例、毒品危害防制條例之事證，該等部份顯與起訴部份無何項裁判
    上一罪之關係，原審乃以板院通刑愛八九易一九九九字第三四七一一號函請公訴
    人詳敘併辦之範圍，嗣據公訴人於九十年七月三十日以板檢森書九○偵字第一一
    三六八號函附九十年度偵字第一一三六八號案，其意旨謂併辦之範圍係被告涉嫌
    竊取附表伍所示被害人陳偉達等人如附表伍所示物品，暨變造林隆翔之國民身分
    證（參見九十年度偵字第一一三六八號影卷，最末頁附簽呈暨附表），惟此部分
    業經原審敘明與本案無裁判上一罪關係，予以退併，本院自母庸再予審酌，合此
    敘明。
據上論斷，應依刑事訴訟法第三百六十九條第一項前段、第三百六十四條、第二百九
十九條第一項前段，刑法第五十六條、第二百十二條、第三百三十七條、第三百二十
一條第一項第三款、第三百五十四條、第五十五條、第三十八條第一項第二款、第五
十一條第五款，罰金罰鍰提高標準條例第一條前段判決如主文。
本案經檢察官郭文東到庭執行職務。
中      華      民      國    九十一    年      一      月     十七     日
        臺灣高等法院刑事第九庭
                                    審判長法  官  李  文  成
                                          法  官  周  盈  文
                                          法  官  官  有  明
右正本證明與原本無異。
不得上訴。
                                          書記官  林  蓓  瑜
中      華      民      國    九十一    年      一      月      十七    日
附錄：本判決論罪科刑法條全文
刑法第二百十二條：
偽造、變造護照、旅券、免許證、特許證及關於品行、能力服務或其他相類之證書、
介紹書，足以生損害於公眾或他人者，處一年以下有期徒刑、拘役或三百元以下罰金
。
刑法第三百三十七條：
意圖為自己或第三人不法之所有，而侵占遺失物、漂流物或其他離本人所持有之物者
，處五百元以下罰金。
刑法第三百二十一條
犯竊盜罪而有左列情形之一者，處六月以上五年以下有期徒刑：
一  於夜間侵入住宅或有人居住之建築物、船艦，或隱匿其內而犯之者。
二  毀越門扇、牆垣或其他安全設備而犯之者。
三  攜帶兇器而犯之者。
四  結夥三人以上而犯之者。
五  乘火災、水災或其他災害之際而犯之者。
六  在車站或埠頭而犯之者。
前項之未遂罰之。
刑法第三百五十四條：
毀棄、損壞前二條以外之他人之物或令致不堪用，足以生損害於公眾或他人者，處二
年以下有期徒刑、拘役或五百元以下罰金。
附表壹：侵占遺失物
┌──┬────┬───────┬────────┬──────────┐
│編號│時    間│地          點│拾獲之物品及數量│備                註│
├──┼────┼───────┼────────┼──────────┤
│一  │八十八年│臺北縣瑞芳火車│楊榮原之駕駛執照│八十九年度偵字第七三│
│    │七月底  │站前          │壹枚。          │二八號              │
└──┴────┴───────┴────────┴──────────┘
附表貳：竊盜部份
┌──┬────┬───────┬────────┬──────────┐
│編號│時    間│地          點│竊盜之物品、數量│備                註│
│    │        │              │暨被害人        │                    │
├──┼────┼───────┼────────┼──────────┤
│一  │八十九年│臺北縣汐止鎮水│竊取乙○○所有牌│八十九年度偵字第七二│
│    │四月二日│源路一段二三八│照號碼ＰＯＡ─五│二八號              │
│    │晚上十一│巷五弄八號前  │六七號重機車壹部│                    │
│    │時許。  │              │得手。          │                    │
├──┼────┼───────┼────────┼──────────┤
│二  │八十九年│花蓮縣瑞穗鄉瑞│竊取丁○○所有車│移送併辦之九十年度偵│
│    │二月二十│北村一鄰三十八│裝無線對講機壹部│字第九六二號。      │
│    │九日上午│之三七號前    │暨車裝天線壹支得│                    │
│    │九時三十│              │手〔所在車輛牌照│                    │
│    │分許    │              │號碼為ＬＰ─六九│                    │
│    │        │              │０七號〕        │                    │
├──┼────┼───────┼────────┼──────────┤
│三  │八十九年│臺北縣永和市福│竊取甲○○所有牌│移送併辦之八十九年度│
│    │五月八日│和路二四五巷二│照號碼ＭＥＢ─九│偵緝字第一三七四號  │
│    │上午凌晨│十號          │八七號機車壹部得│                    │
│    │。      │              │手。            │                    │
├──┼────┼───────┼────────┼──────────┤
│四  │八十九年│基隆市暖暖區碇│竊取丙○○所有牌│移送併辦之九十年度偵│
│    │三月四日│內街二四號前  │照號碼Ｔ八─０四│字第一一三六八號。〔│
│    │晚上十時│              │五０號自用小客車│板警刑和字第二六七六│
│    │許。    │              │壹部暨行車執照壹│一號部份〕          │
│    │        │              │枚得手。        │                    │
└──┴────┴───────┴────────┴──────────┘
附表參：
┌──┬───────────┬────────────────────┐
│編號│品   名   及   數   量│備                                    註│
├──┼───────────┼────────────────────┤
│一  │戊○○本人之照片壹枚。│植於八十九年度偵字第七三二八號卷第十一頁│
│    │                      │所附楊榮原遺失之駕駛執照上。            │
├──┼───────────┼────────────────────┤
│二  │萬能鑰匙壹把          │贓證物品清單附八十九年度偵字第七三二八號│
│    │                      │卷第二二頁。                            │
│    ├───────────┼────────────────────┤
│    │鐵製螺絲起子          │未扣案〔移送併辦之九十年度偵字第九六二號│
│    │                      │部份〕。                                │
└──┴───────────┴────────────────────┘
附表肆：
┌──┬────┬───────┬────────┬──────────┐
│編號│時    間│地          點│拾獲之物品及數量│備                註│
├──┼────┼───────┼────────┼──────────┤
│一  │八十九年│臺北縣永和市美│偽造新台幣壹仟元│八十九年度偵字第七三│
│    │二月初  │麗華戲院前    │紙幣壹張〔編號Ｄ│二八號              │
│    │        │              │Ｓ六九四六三八Ｇ│            │
│    │        │              │Ｖ〕            │                    │
└──┴────┴───────┴────────┴──────────┘
附表伍：如影印之附表。
